臺灣高雄地方法院刑事判決　　　　　　　　　　　　　九十年度訴字第一五七號
　　公　訴　人　臺灣高雄地方法院檢察署檢察官
　　被　　　告　壬○○
　　選任辯護人　王進佳
　　被　　　告　辛○○
　　選任辯護人　何俊墩　律師
　　　　　　　　李玲玲
　　被　　　告　丁○○(原名林.
　　選任辯護人　吳建勛　律師
　　　　　　　　陳慧錚
　　　　　　　　游雪莉
　　被　　　告　己○○
　　指定辯護人　甲○公設辯護人戊○○
右列被告因貪污等案件，經檢察官提起公訴（八十九年度偵字第二四０二八號、九十
年度偵字第三九六八號），甲○判決如左：
    主  文
壬○○、辛○○、丁○○、己○○均無罪。
    理   由
一、公訴意旨略以：
    (一)壬○○在高雄縣美濃鎮前自民國七十九年三月一日起至八十七年三月一日擔任
      鎮長、林振明在壬○○任內擔任美濃鎮清潔隊長，均係依據法令從事於公務之
      人員，彼二人明知美濃鎮每日實際清運之垃圾量僅卅公噸左右，及經濟部自八
      十五年底起、行政院環境保護署自八十六年初起禁止於河川行水區傾倒垃圾後
      ，該鎮均無法設置合法垃圾掩埋場，且依據「公民營機構興建營運垃圾焚化廠
      作業辦法」之規定，申請興建焚化廠需獲該鎮鎮民代表會之同意，竟基於圖利
      他人不法所有之犯意，於八十六年底依據行政院八十六年十一月十八日核定之
      「過渡時期緊急垃圾處理計畫」，提出興建美濃鎮小型焚化爐並出具同意書予
      高雄縣政府之提案，嗣經該鎮民代表會第十五屆第七次定期會議決「保留」，
      之後亦未再另行提案送請審議，詎仍於八十六年二月六日由時任清潔隊長林振
      明陳請鎮長壬○○核可後，逕行出具保證提供每日垃圾量五十公噸等內容不實
      之承諾書，交由高雄縣環保局轉陳行政院環境保護署，申請興建日處理垃圾量
      五十公噸之小型焚化爐，致行政院環境保護署相關承辦人員陷於錯誤，而根據
      前述「過渡時期緊急垃圾處理計畫、伍、財務計畫」所載每公噸補助建設費新
      台幣（下同）四百五十萬元，超額補助二十公噸九千萬元之建設費予日友廢棄
      物處理股份有限公司（八十九年七月十七日更名為日友環保科技股份有限公司
      ，以下簡稱日友公司）。且該公司得以據此依保證垃圾量向高雄縣環保局及美
      濃鎮公所每日溢領二十公噸（每公噸三千七百一十五元）垃圾處理費之不法利
      益（保證量以年計，故不足額每滿一年請款乙次）。
  (二)、辛○○自八十七年三月一日起就任美濃鎮長，己○○自八十七年五月一日起接
      續林振明擔任該鎮清潔隊隊長，均為依令從事公務之人員，竟仍未經該鎮民代
      表會代表同意，且明知自己亦無能力在該鎮設置合法掩埋場，詎再於八十七年
      六月六日由時任清潔隊長己○○陳請辛○○核可後，另行出具保證提供每日垃
      圾量五十公噸及依契約書〔高雄縣美濃鎮一般廢棄物委託焚化處理契約書〕提
      供衛生掩埋場等內容不實之承諾書予高雄縣環保局，致使高雄縣環保局據以續
      行辦理前述環保署建設補助款之申請。另該環保局於審核日友公司美濃焚化廠
      申請設置、操作許可時，即因美濃鎮公所前述同意提供衛生掩埋場之不實承諾
      書，而於程序上認定符合「公民營廢棄物清除處理機構管理輔導法」第七條第
      三款第(七)︵最終掩埋場︶之規定，並因此通過審核，並分別於八十八年四月月
      廿七日、八十八年十二月十七日發給設置許可證及操作許可證，造成日友公司
      美濃焚化廠得在無垃圾最終處置場之違法情形下，非法焚燒一般民間廢棄物，
      而所產生之灰渣及發灰則堆置於廠區或任意傾倒，形成二次公害。壬○○、辛○○、己○○、林振明等人藉前述不法犯行，致使日友公司獲致不法利益建設
      費九千萬元，垃圾處理費以保證量一年一萬八千公噸扣除實際垃圾量一萬零九
      百五十公噸（平均日垃圾量以三十公噸計），每公噸三千一百七十五元契約期
      限四年，計一億零四百七十六萬三千元，合計一億九千四百七十六萬三千元。
      因而認為被告四人共同係犯貪污治罪條例第六條第一項第四款之直接圖利、刑
      法第二百十六條、第二百十五條之行使登載不實公文書等罪嫌。
二、按犯罪事實應依證據認定之，無證據不得認定其犯罪事實。次按不能證明被告犯
    罪者，應諭知無罪之判決，刑事訴訟法第一百五十四條第二項、第三百零一條第
    一項分別定有明文。又認定不利於被告之事實，須依積極證據，苟積極證據不足
    為不利於被告事實之認定時，即應為有利於被告之認定，更不必有何有利之證據
    （最高法院三十年上字第八一六號判例參照）。又認定犯罪事實所憑之證據，雖
    不以直接證據為限，間接證據亦包括在內；然而無論直接或間接證據，其為訴訟
    上之證明，須於通常一般之人均不致有所懷疑，而得確信其為真實之程度者，始
    得據為有罪之認定，倘其證明尚未達到此一程度，而有合理之懷疑存在，無從使
    事實審法院得有罪之確信時，即應由法院諭知被告無罪之判決（最高法院七十六
    年度台上字第四九八六號判例參照）。刑事訴訟法第一百六十一條已於九十一年
    二月八日修正公布，修正後同條第一項規定：檢察官就被告犯罪事實，應負舉證
    責任，並指出證明之方法。因此，檢察官對於起訴之犯罪事實，應負提出證據及
    說服之實質舉證責任。倘其所提出之證據，不足為被告有罪之積極證明，或其闡
    明之證明方法，無從說服法官以形成被告有罪之心證，基於無罪推定之原則，自
    應為被告無罪判決之諭知，亦有最高法院九十二年度台上字第一二八號判例可資
    參照。又按貪污治罪條例第六條第一項第四款於九十年十一月七日經總統令修正
    公布已修正為：「對於主管或監督之事務，明知違背法令，直接或間接圖自己或
    其他私人之不法利益，因而獲得利益者，處五年以上有期徒刑，得併科新台幣三
    千萬元以下罰金」；其構成要件限制為：「(一)明知違背法令。(二)直接或間接圖自
    己或其他私人之不法利益。(三)因而獲得利益」；其中明定：「明知違背法令」之
    構成要件，考其立法之目的，無非以公務員之使命，即在謀人民之利益，而我國
    現行法令之種類及內容繁多，難期一般公務員所能盡知，而勇於任事之公務員反
    易動輒得咎，導致一般公務員只顧防禦而忽略興利之消極態度，自非人民之福，
    因而呼應刑法第一百三十條第一項規定，以公務員主觀上明知違背法令為其構成
    要件之一；所稱：「違背法令」之「法令」，係指法律、法律授權之法規命令、
    職權命令、自治條例、自治規則、委辦規則等對多數不特定人民就一般事項所作
    對外產生法律效果之規定；至其違背法令，是否限於執行職務時所應遵守之法令
    ？抑漫無限制，即一般屬於道德性、抽象性或與職務無直接關係之義務法令亦包
    括在內？貪污治罪條例並無明確規定，然依新法之修正意旨及保障公務員適法之
    職權行使，應認限於公務員執行職務時所應遵守之法令。本件被告之行為，首應
    審究者，乃其行為是否該當於法律所規定之上開犯罪構成要件。即主觀上須行為
    人明知違背法令，有圖利之不法意思，而故意實施該罪之行為，客觀上須行為人
    對於其所主管之事務有直接或間接圖自己或其他私人之不法利益並因而獲得利益
    ，始足該當。又按貪污治罪條例之圖利罪，必行為人基於為自己或第三人圖取不
    法之利益之犯意，且已表現於行為，始克相當，而有無此犯意，又係依證據認定
    之，不得僅以公務員所為失當之行為結果，使人獲得不法利益，據以推定該公務
    員自始即有圖利他人之犯意（最高法院八十六年台上字第五○八三號判決參照）
    。
三、本件公訴人認被告四人涉犯上開罪嫌，無非以被告等人曾填具「美濃鎮辦理民有
    民營小型焚化爐設置申請書」上，所填美濃鎮現有每日垃圾量為五十公噸，以及
    出具「美濃鎮辦理民有民營小型焚化爐設置承諾書」，其中填載「依約提供足量
    垃圾供民有民營小型焚化爐處理，為期四年」，而與日友公司之美濃小型焚爐自
    八十八年十二月底正式營運後，美濃鎮清潔隊八十九年一月至九月間，所有清潔
    車輛每日出勤載運入爐焚化處理之垃圾總量，共計七四九點三一公噸，每日平均
    垃圾量為廿八公噸左右，有美濃鎮清潔八十九年一月份至九月份出勤一覽表可稽
    ，己○○於八十八年四月十九日下午在高雄縣環保局，參加有關美濃鎮一般廢棄
    物小型焚化爐設置許可辦理事宜會議協商時，亦發言指陳「美濃實際垃吸量三十
    五公噸，達不到垃圾量五十公噸」，有該次會議紀錄在卷為憑；由林振明於八十
    六年八月七日擬定「美濃鎮公所垃圾委外處理作業實施計劃書」，內載「美濃鎮
    每日垃圾量約四十公噸」等情無訛，有該件計劃書足按，又行政院環保署根據美
    濃公所之上開設爐保證之供應量編列補助建設費每公噸四五０萬元，本件所編供
    興建每日至少焚化五十公噸焚化爐之補助預算，已因而超額補助廿公噸約九千萬
    元予將來之得標廠商，其次高雄縣政府環保局亦據此保證量招標，並於招標公告
    明文保證每年供應美濃鎮垃圾一萬八千公噸以上（即每日平均約五十公噸左右之
    保證供應量），嗣日友公司得標，雙方簽立高雄縣美濃鎮一般廢棄物委託焚化處
    理委託契約，其中第三條明示「甲方（高雄縣政府）保證每年至少供應一萬八千
    公噸之垃圾，即平均每日五十公噸」（每公噸垃圾處理費三七一五元計算），有
    投標須知、契約書及行政院環保署「過渡時期緊急垃圾處理計劃書」附卷為其論
    罪依據。
四、訊據被告四人均堅決否認有上述犯行，被告壬○○辯稱：八十七年二月六日之承
    諾書，內載依約提供足量垃圾，所指垃圾量係指五十噸，係由清潔隊長林振明核
    算，林振明向我報告係依鄰近鄉鎮及環保署相關規定核算，數量是否確實，須縣
    環保局及環保署會審，對美濃鎮小型焚化爐之設置及垃圾供應量並無影響等語，
    被告林振明辯以：我估算時，美濃鎮當時垃圾量雖應有超過每日平均量卅公噸，
    但我依環保署公布每日垃圾生產量乘以當時美濃人口所得統計量為五十公噸，並
    無浮報云云。被告辛○○辯稱：八十六年六月初，當時清潔隊隊長己○○從環保
    局開會回來，帶回前任鎮長壬○○所出具之美濃鎮辦理民有民營小型焚化爐設置
    承諾書，我於八十七年六月六日加蓋「鎮長辛○○」之印後，再出具予縣環保局
    ，沿用前手每日垃圾量五十公噸之數據資料，並無何圖利廠商之事實等語。被告
    己○○辯以：我是八十七年七月六日正式接任美濃鎮清潔隊長，而日友公司早在
    八十七年四月間標得美濃小型焚化爐之美濃一般廢棄物委託焚化處理工程，均在
    我任職之前，高雄縣政府與日友公司簽定由美濃鎮每日供五十噸垃圾量供焚化，
    均與我之任職無涉，嗣焚化爐正式操作，美濃鎮公所未依約供應每日五十公噸之
    垃圾，日友公司仍未依五十公噸請求付款，僅按實應供應量請求核付，故當時承
    諾每日付供應五十公噸垃圾量，並無圖利日友公司可言等語。
五、經查：
  (一)行政院環保署為因應大型垃圾焚化廠未完工營運前，焚化廠服務地區之垃圾處理
    ，乃擬定「過渡時期緊急垃圾處理計畫」，以防止鄉鎮市發生垃圾無法處理之問
    題，且經行政院八十六年十一月十八日函核定，預計補助地方購買十五處日總處
    理量三百五十公噸民有民營小型焚化爐，折算每公噸補助「建設費」四百五十萬
    元，合計一千五百七十五億元，由行政院環保署分四年編列經費補助地方。依上
    開計畫之規定，政府撥付民有民營垃圾焚化廠費用，係在興建完成後，按實際垃
    圾處理量逐月核實支付處理垃圾之服務經費，其中所需操作營運費，係由徵收之
    清除處理費及地方自行負擔，中央僅補助「應攤提之硬體設備費用」每公噸三千
    零八十二元（計算方式為：0000000元÷ (365×4)=3082元），此「攤提建設費
    」乃垃圾處理費之一部分。美濃小型焚化爐之設置，係因當時美濃鎮發生垃圾危
    機，乃依上開計畫由高雄縣政府辦理興建，於日友公司興建美濃焚化爐期間，行
    政院環保署並未提供任何補助等情，有行政院環保署九十一年七月四日環署廢字
    第０九一００四五０七七號函暨所附之過渡時期緊急垃圾處理計畫附卷可稽，足
    認行政院環保署於日友公司興建美濃焚化爐期間，並未核撥任何建設經費予日友
    公司，係於美濃焚化爐開始營運後，始依美濃焚化爐實際垃圾處理量支付垃圾處
    理經費，是公訴人認為日友公司有領取焚化爐建設費九千萬元及以保證垃圾量（
    五十公噸）領取垃圾處理費云云，尚屬無據。
  (二)美濃鎮公所自八十六年四月間起，曾陸續以函文向高雄縣政府環境保護局表示每
    日垃圾處理量至少五十公噸一節，有高雄縣美濃鎮公所八十六年四月二日美鎮清
    字第四三七九號函、八十六年七月十七日美鎮清字第八九九號、八十六年十二月
    二十九日八六美鎮清字第一五七０三號、八十七年七月十三日八七美鎮清字第七
    八五九號、八十八年四月一日八七美鎮清字第四一二六號等函文所附之高雄縣八
    十六年第一季、第二季、第四季、八十七年第二季、八十八年第一季垃圾處理狀
    況季報表、高雄縣美濃鎮公所八十六年七月二十六日美鎮清字第九三六九號、八
    十七年七月二十八日八七美鎮清字第八五四二號函文所附之美濃鎮八十五年七月
    至八十六年六月、八十六年七月至八十七年六月垃圾水肥清運處理狀況資料、高
    雄縣美濃鎮公所八十六年九月三十日八六美鎮清字第一二一０三號函所附之八十
    六年九月二十七日訂立之垃圾危急委外處理作業實施計劃、高雄縣美濃鎮公所八
    十七年九月十一日八七美鎮清字第一０七一三號函、八十七年十月二日八七美鎮
    清字第一一五二五號函、八十七年十二月七日八七美鎮清字第一三六一二號函、
    美濃鎮應急垃圾衛生掩埋場工程計劃書、美濃鎮八十八年度辦理改善垃圾清運設
    備實施計劃書等附卷可稽（甲○卷一第一六二至一八五頁），則被告壬○○、辛○○、丁○○、己○○等人於出具由高雄縣政府環保局所要求行文有關申辦美濃
    承諾書等文件中，於該等文件上所記載之每日垃圾數量約五十公噸屬實而予以填
    載、核章認可，即非無據。其後，經高雄縣美濃鎮因執行資源回收政策導致平均
    垃圾量約四十公噸等情，有高雄縣政府環保局局長丁杉龍於八十八年六月四日召
    集日友公司、美濃鎮公所等相關人員，討論美濃鎮因執行資源回收致實際垃圾量
    不足保證垃圾量之相關事宜等情，有八十八年四月十九日在高雄縣環保局協商美
    濃鎮一般廢棄物小型焚化爐設置許可辦理事宜會議紀錄、高雄縣美濃鎮公所八十
    八年五月二十四日八七美鎮清字第五二二六號函、高雄縣環保局開會通知單附卷
    可憑（甲○卷一第一九九至二０二頁），顯見美濃鎮垃圾量減少而不足保證量五
    十公噸之情形，係因實施資源回收造成，則對此事後發生之垃圾減量情形，實難
    責令被告四人於八十六年到八十七年間核章時即可得知，是被告四人並無明知美
    濃鎮垃圾量不足五十公噸，仍於申辦美濃鎮小型焚化爐上有關設置申請書、設置
    承諾書填載核章一節，應堪認定。
  (三)公訴人又以林振明於八十六年二月六日陳請鎮長壬○○核可後，逕行出具保證提
    供每日垃圾量五十公噸等內容不實之承諾書，交由高雄縣環保局轉陳行政院環境
    保護署，申請興建日處理垃圾量五十公噸之小型焚化爐等情，業經被告壬○○辯
    稱：整個焚化爐設置都是縣環保局在運作，只有最後要我簽承諾書，但我沒有簽
    ，只簽保留交由下屆鎮長處理。」（見甲○卷一第一一八頁）「八十七年二月十
    日當時公文我並沒有簽，二月六日開協調會，我們也沒有派員參加。鎮代表會決
    議保留，所以我們並沒有發公文，至於為何公文會發到縣環保局我並不曉得，整
    個都與我無關」（見甲○卷二第三四九頁）等語；被告丁○○辯稱：「我確有依
    據過渡時期緊急垃圾處理計劃，提出興建美濃鎮小型焚化爐並出具同意書予高雄
    縣政府之提案，嗣經鎮民代會議決保留等語；經核與證人宋以仁即行政院環保署
    研究員證稱：美濃鎮申請小型焚化爐之依據是過渡時期緊急垃圾處理計劃。公民
    營機構興建營運垃圾焚化廠作業辦法是適用在中、大型焚化廠。過渡計劃興建焚
    化爐沒有規定要鎮民代表同意，要鎮民代表同意係適用於公民營機構辦法。（見
    甲○九十一年十二月十日訊問筆錄，卷三第一七五頁）等語，復有行政院環保署
    環署廢字第0930020177號函文表示『一、查高雄縣美濃鎮民有民營小型焚化爐為
    高雄縣政府依「過渡時期緊急垃圾處理計劃」向本署提具承諾書、申請書及計劃
  書，申請設置日處理五十公噸之小型焚化爐，經本署依該計劃書內容審核同意補
    助其設置日處理量五十公噸之小型焚化爐。二、有關本案垃圾處理量五十公噸之
    決定單位及位據為何部分，依據「「過渡時期緊急垃圾處理計劃」內，小型民有
    民營焚化爐之推動，縣市政府為主辦單位，且依據高雄縣政府所提具「美濃鎮民
    有民營小型焚化爐」申請計劃書內容，該爐垃圾推估係考量境內人口數消長等因
    素，以當時美濃鎮人口數〔四八七八三人〕與外來人口流動量平均人口數值乘以
    每人每日垃圾量〔本署八十五年環境護統計資料所示平均人日垃圾清運量一點一
    三五公斤〕後，由該府據以向本署申請設置日處理五十公噸之小型焚化爐〔見本
    卷四第六十二至六三頁〕』；美濃鎮辦理民有民營小型焚化爐設置申請書〔見偵
    卷第四五頁〕；美濃鎮辦理民有民營小型焚化爐設置承諾書〔見偵卷第四六頁〕
    ；高雄縣美濃鎮民代表會第十五屆第七次定期會提案書（提案人：壬○○，案由
    ：奉行政院環保署指示本鎮垃圾處理將以民有民營小型焚化爐方式處理，有關設
    置辦理事宜送請貴會審議後，轉呈環保署核辦，請審議，決議內容保留。見偵卷
    第七五頁〕；高雄縣美濃鎮公所函，八六美鎮清字第一四七三四號（主旨：函告
    高雄縣政府美濃鎮公所申請「過渡時期緊急垃圾處理計劃」辦理民有民營小型焚
    化爐設置情形）見偵卷第七六至七七頁〕；行政院環境保護署函，八十六年十二
    月二日八六環署廢字第七三二六四號（主旨：函告高雄縣政府所送美濃鎮辦理民
    有民營小型焚化爐設置申請書、承諾書、計劃書乙案；『本案同意依「過渡時期
    緊急垃圾處理計劃」補助設置美濃鎮日處理五十公噸之民有民營小型焚化爐一座
    』，見偵卷第八五頁〕附卷足稽。足認被告丁○○簽擬美濃鎮辦理民有民營小型
    焚化爐設置申請書暨承諾書經被告壬○○簽准後，先提交美濃鎮代表會，惟嗣經
    代表會決議保留後，被告壬○○、丁○○即未再出具相關簽呈行文送交縣政府，
    而縣政府即自行推估考量美濃鎮境內人口數消長等因素，以當時美濃鎮人口數〔
    四八七八三人〕與外來人口流動量平均人口數值乘以每人每日垃圾量值而逕向行
    政院陳報興建五十噸之民有民營小型焚化爐等情甚明；是被告壬○○、丁○○前
    開所辯尚非無據，應可採信。
  (四)再查，被告丁○○辯稱：「八十六年八月七日我有擬定美濃鎮公所委外處理作業
    實施計劃書，當時該計劃有記載美濃鎮每日垃圾量四十公噸，是垃圾車每日載運
    量計算出來的。原則上是以美濃鎮人口數乘以每人每日產生垃圾量所得之書面數
    據，再斟酌垃圾清運不正常以及大型傢俱沒有委託他們清運，而自行減少十公噸
    ，以四十公噸簽約。」等語；經核與證人宋以仁證稱：之前的數量也沒用地磅去
    量，都是用目測的，所以沒有精確，大約都是焚化廠興建之後要按噸計費時才會
    做精確的估算等語大致相符；證人庚○○即高雄縣環保局第四課技士、協辦美濃
    鎮焚化爐業務人員證稱：「美濃鎮每月報表過來均是每日垃圾量五十噸。是焚化
    爐提報規劃之前，美濃垃圾均是如此呈報。」（見八十七年十一月十九日偵查訊
    問筆錄）「高雄縣環保局於八十六年十一月時曾就興建美濃鎮設置小型焚化爐向
    行政院環保署提案，在該提案上有附上緊急垃圾處理計劃書、設置申請書、承諾
    書，是我製作的，這些是行政院環保署印製好制式之表格交由我們填，我是依據
    二個標準，一個是行政院環保署發布每人每日垃圾生產量乘以當時美濃人口所得
    之數據，每日有垃圾五十公噸，第二是依據美濃鎮從八十四年四月起所提報之例
    行性報表之垃圾處理概算計算每日垃圾量五十公噸。」（見九十一年一月七日甲○筆錄，甲○卷一第二九三頁）等語明確；足徵被告丁○○在擬定美濃鎮公所委
    外處理作業實施計劃書時，仍係以美濃鎮人口數乘以每人每日產生垃圾量所得之
    書面數據而加以推估，而並非已有實際經過地磅過程後之實際統計之精確數字，
    再委外處理時間，實係因應美濃鎮封閉荖濃溪畔之非法垃圾場所為之因應措施，
    期間自八十六年年九月一日至八十七年二月二十八日止，而期間依委外處理契約
    雖須由得標之清潔公司依實際經過地磅後之數量來請款，惟距被告丁○○於八十
    六年十一月間填載美濃鎮辦理民有民營小型焚化爐設置申請書內對現有每日垃圾
    量五十公噸時間相近，自難以委外實際過磅後之垃圾量為評估依據，且委外處理
    乃因民有民營小型焚化爐興建前，為因應違法傾倒在河邊垃圾之應急處理，而經
    費來源亦屬有限〔當時是暫先動用預備金墊付〕，屬特殊運送情形，又依美濃鎮
    八十四年第四季、八十六年第一季、八十六年第二季、八十六年第四季之垃圾處
    理狀況報表，其上有關美濃鎮垃圾日清運量皆為五十公噸，有上開報表附卷及有
    關高雄縣美濃鎮公所函，八六美鎮清字第一○二○二號（主旨：函告美濃鎮民代
    表會查照，並檢送「美濃鎮公所垃圾委外處理作業實施計劃」所需委外清運經費
    款項，於縣政府未撥到鎮庫前先行墊付辦理，見偵字第三九六八號卷第二五頁〕
    ；美濃鎮公所垃圾委外處理作業實施計劃〔見九十年偵字第三九六八號卷第二六
    至二七頁〕；高雄縣政府函，八六府財務字第一六四二四八號（主旨：函告美濃
    鎮公所辦理委外代辦垃圾處理委辦費，准由專戶補助三百萬元，並檢附委託合約
    書統一收據納入預算證明報府核撥，見九十年偵字第三九六八號卷第三二至三三
    頁〕；高雄縣美濃鎮公所鎮內垃圾委外處理工程合約書影本〔見九十年偵字第三
    九六八號卷第三四至三六頁〕在卷可參，綜上各節，實尚難執之責令被告丁○○
    當時填載及送由被告壬○○核章之美濃鎮辦理民有民營小型焚化爐設置申請書及
    設置承諾書時，即可明確推估美濃鎮之日垃圾清運量必未達五十公噸之量，而認
    其等有明知為不實，而為虛偽登載之故意犯行。
  (五)公訴人以八十七年六月六日由被告己○○陳請辛○○核可後，出具保證提供每日
    垃圾量五十公噸及依契約書︵高雄縣美濃鎮一般廢棄物委託焚化處理契約書︶提
    供衛生掩埋場等內容不實之承諾書予高雄縣環保局，致使高雄縣環保局據以續行
    辦理前述環保署建設補助款之申請等情；業經被告辛○○辯稱：伊於八十七年六
    月六日加蓋「鎮長辛○○」之印後，再出具予縣環保局，沿用前手每日垃圾量五
    十公噸之數據資料，並無何圖利廠商之事實等語。被告己○○辯以：我是八十七
    年七月六日正式接任美濃鎮清潔隊長，而日友公司早在八十七年四月間標得美濃
    小型焚化爐之美濃一般廢棄物委託焚化處理工程，均在我任職之前，契約均與伊
    無涉等語。經核與證人吳瑞麟證稱：「八十七年六月開會時我拿承諾書給美濃鎮
    代表己○○請他拿回去請新任鎮長辛○○簽名之後再補送給我們，我有告訴他是
    為了市政之延續才要請新任鎮長補簽名，再補送給我們。」（見甲○九十一年二
    月十八日筆錄，卷二第三五二頁）「有關日友公司申請設立焚化爐業務是我負責
    審核，日友公司在美濃鎮設立焚化爐，當時美濃鎮沒有出具垃圾掩埋之承諾書。
    審核通過日友公司申請設立焚化場及操作許可時，與美濃鎮有無有出具垃圾掩埋
    之承諾書沒有關係」（見甲○九十一年二月十八日筆錄，卷二第三五二頁）等語
    相符；復有高雄縣政府八十六年十一月十九日府環四字第二二三六三八號函，行
    文行政院環境保護署辦理申請「過渡時期緊急垃圾處理計劃」民有民營小型焚化
    爐所附申請計劃書、設置申請書、設置承諾書等文件資料〔見甲○卷第八○至一
    一三頁〕及高雄縣環保局八十七年二月十日環四字第○○五五七號函（主旨：為
    行政院環境保護署核定「過渡時期緊急垃圾處理計劃」補助設置貴鎮日處理五十
    公噸民有民營小型焚化爐案，請依說明段辦理，請查照。見甲○卷二第一○○至
    一○四頁）；高雄縣政府興日友公司於八十七年五月簽定高雄縣美濃鎮一般廢棄
    物委託焚化處理委託契約書一紙〔見甲○卷一第一八二頁〕；高雄縣環保局致函
    甲○關於日友公司美濃焚化廠設置及操作許可證全案核發之相關資料〔見甲○卷
    二第一一三至二○○頁〕等附卷可佐，足徵高雄縣政府於八十六年十一月十七日
    以美濃鎮每日垃圾生產量五十公噸向行政院環境保護署申請民有民營小型焚化爐
    之計劃書，並於八十七年五月間即與日友公司簽定委託處理契約甚明，是被告二
    人前開所辯，應可採信。
  (六)至有關高雄縣美濃鎮因垃圾無處掩埋一節，美濃鎮於八十七年間在縣政府協助下
    ，已租借美濃鎮○○○段地號五一六號土地，作為應急之垃圾、灰渣衛生掩埋場
    ，於同年十月三十一日開闢完成等情，有高雄縣美濃鎮公所八十七年十月二日八
    七美鎮清字第一一五二五號函、八十七年十二月一日八七美鎮清字第一三五一一
    號函暨所附之美濃鎮○○○段五一六號垃圾及灰渣衛生掩埋場回饋辦法、八十八
    年三月十五日八七美鎮清字第二六０九號函附卷〔見甲○卷二第三八一頁〕及高
    雄縣政府使用台灣糖業股份有限公司旗山糖廠土地作區域性垃圾衛生掩埋場契約
    書，內附：切結書（內容：高雄縣政府擬使用台糖經管美濃鎮○○○段五一六地
    號內土地，見甲○卷二第三五八至三六六頁〕，土地標示表暨衛生掩埋場位置圖
    〔見甲○卷二第三六八至三六九頁〕附卷足參；顯見於日友公司申請設置美濃焚
    化爐期間，美濃鎮實存有合法之垃圾、灰渣衛生掩埋場無訛，公訴人認被告等明
    知美濃鎮因地處水源水質水量保護區、地下水位過高，根本無可設置合法垃圾掩
    埋場處所云云，尚屬無據。
 (七)有關日友公司美濃焚化爐設置及操作許可證之核發一節，業據證人庚○○亦證稱
   ：「日友公司係於八十八年十月八日向本局提出美濃焚化廠操作許可之申請。當
   時我等審查人員主要係依據「公民營廢棄物清除處理機構管理輔導辦法」第七條
   第四項所規定之事項進行審查，另外對於日友公司所提處理廢棄物之種類、數量
   、處理方法、中間處理或最終處置地點，我等亦需據實審查等語；證人丙○○亦
   同證稱：有關日友公司申請設立焚化爐業務是我負責審核，日友公司在美濃鎮設
   立焚化爐，當時美濃鎮沒有出具垃圾掩埋之承諾書。審核通過日友公司申請設立
   焚化場及操作許可時，與美濃鎮有無有出具垃圾掩埋之承諾書沒有關係，依照過
   渡時期緊急垃圾處理計劃等語。（見九十一年二月十八日甲○筆錄，甲○卷二第
   三五二頁），是公訴人以被告辛○○、己○○出具保證提供每日垃圾量五十公噸
   及依契約書〔高雄縣美濃鎮一般廢棄物委託焚化處理契約書〕提供衛生掩埋場等
   內容不實之承諾書予高雄縣環保局，致使高雄縣環保局據以續行辦理不實建設及
   補助款申請云云，亦屬無據。且高雄縣環保局對於有關日友公司美濃焚化爐設置
   及操作許可證之核發一節，亦經高等法院高雄分院認定並無違法可言，有該院九
   十二年度上訴字第一九六六號附卷可稽，併此敘明。
五、綜上，公訴人所提出之證據及闡明之證明方法，尚不足為被告等有罪之積極證明
    ，且經查無其他積極證據足資審認被告等有如公訴人所指之前開犯行，揆之前揭
    判例意旨，基於無罪推定之原則，自難遽以貪污治罪條例第六條第一項第四款、
    刑法第二百十六條、第二百十五條之罪相繩，自應均為無罪之諭知。
據上論斷，應依刑事訴訟法第三百零一條第一項前段，判決如主文。
本案經檢察官乙○○到庭執行職務。
中      華      民      國    九十三    年      六      月     三十     日
                                  臺灣高雄地方法院刑事第一庭
                                      審判長法  官  林水城
                                            法  官  方百正
                                            法  官  陳銘珠
右正本證明與原本無異。
如不服本判決，應於判決送達後十日內，向甲○提出上訴狀。
                                            書記官  謝群育
中      華      民      國    九十三    年      六      月     三十     日
